臺灣士林地方法院刑事判決　　　　　　　96年度交訴字第87號
公　訴　人　臺灣士林地方法院檢察署檢察官
被　　　告　乙○○
上列被告因公共危險等案件，經檢察官提起公訴（96年度偵字第
5200號），經本院判決如下：
    主  文
乙○○駕駛動力交通工具肇事，致人受傷而逃逸，處有期徒刑壹
年，減為有期徒刑陸月，如易科罰金，以新臺幣壹仟元折算壹日
。
其餘被訴過失傷害部分公訴不受理。
    事  實
一、乙○○於民國96年3 月28日上午8 時許，駕駛車號4711-ES
    號自小客貨車，行經臺北縣汐止市○○○路○ 段南向13.5公
    里處，因未注意車輛於變換車道時，應注意兩車之併行間隔
    並讓直行車先行，隨時採取必要之安全措施，逕自內側車道
    變換至外側車道，致其駕駛之自小客貨車右側車身擦撞甲○○騎乘之車號LOR-513 號重型機車，丙○○騎乘之車號LZ2-
    976 號之重型機車及由不詳姓名年籍男子騎乘之機車，致使
    甲○○、丙○○及該不詳姓名年籍男子均人車倒地而身體受
    有傷害。詎乙○○於駕車肇事致人受傷後，竟未下車救助，
    旋即駕車逃逸。嗣經警循線追查，始查得上情。
二、案經甲○○告訴及臺北縣政府警察局汐止分局報請臺灣士林
    地方法院檢察署檢察官偵查起訴。
    理  由
壹、有罪部分：
一、證據能力部分：
（一）證人即被害人丙○○、甲○○關於被告乙○○犯行之警詢
      筆錄，為被告以外之人於審判外向法官所為之陳述，依刑
      事訴訟法第159 條之2 規定，被告以外之人於司法警察官
      或司法警察調查中所為之陳述，與審判中不符時，其先前
      之陳述具有較可信之特別情況，且為證明犯罪事實存否所
      必要者，得為證據。本件證人丙○○、甲○○於警詢中所
      為之陳述（偵查卷第13頁至第16頁，第17頁至第20頁）與
      其於本院審理中經具結作證後所為之陳述（本院卷第27至
      31頁、第32至45頁）並無不符，是其警詢筆錄，應無證據
      能力。
（二）至證人丁○○於警詢中之證述（偵查卷第24至25頁），亦
      屬被告以外之人於司法警察官或司法警察調查中所為之陳
      述，惟與審理中之證詞有若干情節未符，且證人丁○○於
      審理中亦多次表示時間太久並因當時精神不佳，或有遺忘
      ，本院審酌證人丁○○在警詢當時的記憶屬事發後未久所
      做的證詞，應較審理時清晰，足認其當時所述應較審理時
      之證述可信，其證詞對認定犯罪事實之存否有其必要性，
      而警詢筆錄之取得及製作過程，復查無違法取證之瑕疵存
      在，參照前揭規定意旨，其於警詢時所述製成之筆錄，應
      具證據能力。
（三）次按被告以外之人於偵查中向檢察官所為之陳述，除顯有
      不可信之情況者外，得為證據，刑事訴訟法第159 條之1
      第2項 定有明文。因偵查中檢察官為蒐集被告犯罪證據，
      訊問證人旨在確認被告嫌疑之有無及內容，與審判期日透
      過當事人之攻防，調查證人以認定事實之性質及目的，尚
      屬有別。是證人在偵查中之證述，原則上屬於法律規定為
      有證據能力之傳聞證據，於例外顯有不可信之情況，始否
      定其得為證據。是得為證據之被告以外之人於偵查中所為
      之陳述，倘被告於審判中未捨棄其詰問權，因其先前之陳
      述未經被告詰問，應認屬於未經合法調查之證據，並非無
      證據能力，而應禁止證據之使用。此項詰問權之欠缺，非
      不得於審判中由被告行使以補正，而完足為經合法調查之
      證據，最高法院96年度台上字第3923號判決意旨可供參照
      ，本件證人即被害人丙○○、甲○○既業經本院具結作證
      ，並接受交互詰問，已如前述，其偵查中之證述調查程序
      已經補足，自已屬經合法調查之證據，並有證據能力。
（四）而卷附之道路交通事故現場圖、道路交通事故調查報告表
      ，均係員警接獲報案後抵達肇事現場，依法執行實施勘察
      等職務後所製作以紀錄當時實見現場情形之紀錄文書，並
      無證據證明有何虛偽不實或明顯瑕疵等顯不可信存在，依
      刑事訴訟法第159 條之4 第1 款之規定，上開文書皆有證
      據能力；至卷附被害人甲○○之國泰綜合醫院汐止分院診
      斷證明書，則為醫師於執行醫療業務時所需製作之證明文
      書，復無證據顯示該診斷證明書存有詐偽或虛飾之情事，
      核無刑事訴訟法第159 條之4 第2 款所定顯有不可信之特
      別情況，應得為證據。又被告駕駛之自小客貨車及甲○○
      、丙○○騎乘之機車車身照片16張，則均係機械之方式所
      留存之影像，並非依憑人之記憶再加以轉述而得，要非供
      述證據，殊無「傳聞證據排除法則」之適用，此外，復無
      證據證明有何偽造、變造或違法取得之情事，且均與檢察
      官主張之事實具有關聯性，各該照片亦有證據能力。況檢
      察官、被告於本院行準備程序及審理時，就上開書面證據
      之證據能力均表示沒有意見，復未聲明異議，依據刑事訴
      訟法第159 條之5 規定，亦應認有證據能力。
二、訊據被告乙○○坦認於事發當時曾為了閃避前面的廂型車而
    剎車，且於剎車時有聽到聲響，惟仍矢口否認有何肇事逃逸
    之犯行，辯稱：伊以為是車內東西的聲音，不知道車外有機
    車被撞到云云。惟查：
（一）被告因急駛變換車道未採安全措施致甲○○、丙○○及另
      名不詳姓名年籍之成年男子遭撞擊倒地，甲○○亦因受撞
      而曾大聲叫喊等情，為證人甲○○於審理中結證稱：「我
      騎著車靠在最右邊、最外側的車道，然後突然就從左後方
      有個東西撞過來，我回頭去看，看到藍色的車子。大概是
      廂型車，但就一閃過去，然後我人就飛出去了，再來的事
      就不知道了」等語（本院卷第27頁）；證人丙○○亦於審
      理中證述：「當時有3 台摩托車，我排在中間，3 台摩托
      車是前後順序，在同一個車道，都騎在最外側，車速很慢
      」，「（問：甲○○是如何被撞倒？）藍色的車撞倒甲○○，藍色的車從內側車道切出來，直接撞到外面的3 台摩
      托車」，「（問：當時被告的車速如何？）他是很快速的
      從裡面切出來」，「（問：被告車子的何部位撞到甲○○
      ？）應該是他的乘客座這邊的側邊中間去撞到」，「接著
      我們就像骨牌一樣，3 台都被他撞倒，我們3 台都倒向同
      一邊」，「（問：是否3 台機車都被被告的車子側邊中間
      撞到？）不是，車子側邊中間是撞到甲○○，甲○○和被
      告車子的後面，有稍微擦撞到我，我也是倒向右邊，我倒
      下去時又好像有壓到後面那一台」，「（問：3 台車倒下
      的時間順序如何？）那個是很快的一瞬間」（本院卷第33
      、34頁）、「（請求提示偵卷第32頁）（問：照片上是否
      為當時肇事車輛之輪框？）對，這個就對了，他的輪框是
      白色的漆」（本院卷第38頁），「（問：倒下時，有無聲
      響？）那時聲音應該是滿大的，我戴的是耳朵有包覆住的
      安全帽，還是可以聽到甲○○有尖叫，就是啊啊那種尖叫
      」（本院卷第34頁）等語情節一致。另證人即被告同車友
      人丁○○亦於警詢中證述：「‧‧‧‧之後有一部自小貨
      車與我車同向行駛在第一車道上，原來在我車後面，突然
      間行駛在我車旁邊並且對方車當時是行駛在第一車道與第
      二車道的車道線上，我朋友乙○○馬上向右側閃避‧‧‧
      ‧」（偵查卷第25頁）等語有關被告當時所駕駛的車輛確
      有急行閃避往右側偏行之情事，亦堪核符。
（二）再被告所駕駛之車輛於撞倒被害人後曾短暫停留於路邊，
      嗣逕行離去逃逸乙節，亦據證人丙○○於審理證述：「（
      問：廂型車肇事後，有無停車？）有停在我們前方不算很
      長的距離，應該大概就是2 、3 個車身的距離，但只停了
      大概幾秒鐘，就又繼續往前開」，「（問：肇事車輛從發
      生事故到稍微停下，時間多長？）可能也是沒有多長，應
      該就是他撞到我們後，就立刻停在前面」，「（提示車道
      照片）（問：看到被告的車停下，其是否停在第二及第三
      車道之間？）在第二、第三分隔線之間，車頭是朝內線，
      因為被告撞到甲○○後，被告的車頭有拉左」（本院卷第
      41頁），「我先把後面那個人扶起來，然後他說他趕時間
      ，不方便，我有請他幫我們報警，然後我再去處理甲○○
      ，我有稍微把甲○○的機車移過來一點，她起來的時候剛
      好坐在護欄旁邊，我就跟她講說先打電話叫救護車，問她
      有沒有什麼事，沒什麼事，我就說我要去追那個撞到我們
      的人的車」，「（問：大概在多遠的地方追到？）大概過
      了那個高速公路，就是高速公路之前」，「（問：追逐期
      間，肇事車輛有無離開你視線？）你的視線是否一直有看
      到那台車？）對」，「（問：肇事車輛大概距離案發現場
      多遠被你追到？最遠的距離，我目測大概是400 公尺或
      500 公尺，（後改稱）30 0或400 公尺吧，我只能現場看
      再回答」，「（問：追逐過程是否都是直線？）對，是直
      線」，「（問：你追上後，有無對車內的人為任何表示？
      ）我有敲他的車門」，「他是因為塞車而停止，是靜止的
      狀態，我才敢靠到他旁邊敲他的車門」，「（問：你是敲
      被告車子哪一面車門？）乘客座前面的車門」，「（問：
      你是敲被告車門抑或擋風玻璃？）是車門，因為我確定是
      在我的左側，（後改稱）不知道車門還是玻璃，反正就這
      兩個部分一定有敲擊到就對了。當時因為手痛沒辦法敲得
      很大力」，「（問：敲打時，被告車內的人有無意識到你
      的敲打？）有一位小姐看到我，之後他們就繼續往前開，
      我也沒辦法，就請求旁邊的那個交通警察協助我」等語（
      本院卷第34至37頁）有關被告確可能意識到撞擊肇事而短
      暫停留，隨即離開現場，經被害人丙○○追上並拍打車身
      仍不願理睬而離去等情綦詳，證人丁○○亦於審理中證稱
      ：「‧‧‧‧機車騎士有看我們，我記得他好像沒有敲，
      有看我們而已」（本院卷第50頁）等語確知悉有人當時看
      向被告所駕駛之車輛核符一致，況被告亦於警詢中自承：
      「我就先煞車在原地停等，並轉身查看左後方‧‧‧‧」
      （偵查卷第11頁）等語有關稍停事發現場明確。衡情證人
      甲○○、丙○○為本次被告駕車肇事之被害人，對於案發
      經過，確有親身經歷之經驗，所述自甚貼合真實，且與被
      告素無仇怨，尚無構陷入罪之可能，再其等證詞與被告友
      人丁○○之證述內容及被告自承之內容也大致相符，故上
      開證人之證詞應堪採信，被告當時確有變換車道，撞擊被
      害人後，稍停即行駛離去的事實。
（三）至被告所辯係為了閃避前面的廂型車而緊急煞車，雖有聽
      到聲響，但因車上本就載有一些瓶瓶罐罐，以為是車上東
      西撞擊的聲音而不知情云云，然證人丁○○於警詢中證述
      ：「我朋友乙○○當時駕駛車號4711-ES 自小客貨車附載
      著我沿新台五路一段汐止往台北方向，當時是行駛在第二
      車道上至肇事地當時我在車上我有聽到一聲撞擊聲從後面
      傳來，但我不確定車後哪個方向，我就跟我的朋友乙○○
      說好像有東西撞到我們的車，我朋友說沒有關係，但我不
      確定說我朋友乙○○是不是有馬上停車，我們的車就繼續
      沿第二車道往台北方向直行，之後有一部自小貨車與我車
      同向行駛在第一車道上，原來在我車的後面，突然間行駛
      在我車旁邊‧‧‧‧」（偵查卷第25頁）等語確實，且其
      既為被告所乘載，當最知悉當時車內外情況，該部分證詞
      自當可採。是被告即使誤會聲響來自於車內物品，也與後
      來的緊急閃避相隔一段時間，應不可能將嗣後急閃時所生
      的撞擊聲響與先前車內撞擊聲相混淆，被告推稱誤以為是
      車內的聲音云云，純係臨訟卸責之詞，故意將先前發生的
      車身聲響與後來因撞擊被害人所可能發生的聲響混為一談
      ，而為不知之抗辯，然參以前述被害人甲○○受撞時的尖
      叫，及卷附被告所駕駛廂型車因撞擊被害人甲○○所駕駛
      之紅色機車而於車身所留下紅色漆痕及稍微凹陷的車體鈑
      金等照片（偵查卷第32至37頁）所示，顯見撞擊發生當時
      車身應有劇烈的擦撞聲，也應有被害人受撞而大喊的聲音
      ，被告實難推諉完全不知撞擊的發生，所辯自不足採。此
      外被告之犯行尚有道路交通事故調查報告表及道路交通事
      故現場圖各1 份、國泰綜合醫院汐止分院診斷證明書1 紙
      、台灣省台北縣區車輛行車事故鑑定委員會96年7 月10日
      北縣鑑字第09 65180526 號函檢附之鑑定意見書1 份可資
      佐證。本件事證明確，其犯行洵堪認定，應予依法論科。
三、核被告駕駛動力交通工具汽車肇事，致告訴人受傷後逃逸之
    行為，係犯刑法第185 條之4 之駕駛動力交通工具肇事致人
    受傷逃逸罪。被告一過失行為致撞擊三被害人倒地，並逃逸
    ，為想像競合犯，應從一重處斷。爰審酌被告年事已高，身
    體狀況亦不佳，雖被告於本院審理時仍不知悔悟，惟已就傷
    害被訴部分與告訴人甲○○達成和解，並已撤回告訴，及犯
    罪之手段、犯人之生活狀況、品行、智識程度等一切情狀，
    判處如主文所示之刑，以示懲儆。又本件被告犯罪時間在96
    年4 月24日以前，應依中華民國96年罪犯減刑條例第2 條第
    1 項第3 款之規定，減其刑期二分之一，並諭知易科罰金之
    折算標準。
貳、不受理部分：
  一、公訴意旨略以：被告前開之過失行為，致甲○○、丙○○
      及不詳姓名年籍男子均人車倒地，甲○○並因而受有左側
      撓骨遠端粉碎性骨折併關節面破裂之傷害，丙○○則受有
      身體多處擦傷之傷害（被告駕車撞及丙○○騎乘之機車致
      其受傷之過失傷害罪嫌部分未據告訴）。因認被告涉有刑
      法第284 條第1 項前段之過失傷害罪嫌等語。
  二、按告訴乃論之罪，告訴人於第一審辯論終結前得撤回其告
      訴，又告訴經撤回者，應諭知不受理之判決，刑事訴訟法
      第238條第1 項、第303 條第3 款定有明文。
  三、查本件告訴人告訴被告過失傷害案件，起訴書認被告係犯
      刑法第284 條第1 項前段之過失傷害罪，依同法第287 條
      前段之規定，須告訴乃論。茲據告訴人於96年9 月21日當
      庭表明撤回之意旨，有該日筆錄附卷可稽，依照上開說明
      ，逕為諭知不受理之判決。
據上論斷，依刑事訴訟法第299 條第1 項前段、第303 條第3 款
，刑法第185 條之4 、第41條第1 項前段、第55條，刑法施行法
第1 條之1 ，中華民國96年罪犯減刑條例第2 條第1 項第3 款、
第7 條、第9 條，判決如主文。
本案經檢察官吳維雅到庭執行職務。
中　　華　　民　　國　　96　　年　　11　　月　　27　　日
                  刑事第四庭審判長法　官  趙文卿
                                  法　官  高雅敏
                                  法　官  古振暉
以上正本證明與原本無異。
如不服本判決，應於判決送達後10日內，向本院提出上訴狀。
                                  書記官  林靜枝
中　　華　　民　　國　　96　　年　　11　　月　　29　　日
附錄本案論罪科刑法條全文：
刑法第185 條之4：
駕駛動力交通工具肇事，致人死傷而逃逸者，處6 月以上5 年以
下有期徒刑。
